【裁判字號】    99,易,1042
【裁判日期】    990531
【裁判案由】    毒品危害防制條例
【裁判全文】
臺灣臺北地方法院刑事判決              99年度易字第1042號
公  訴  人  臺灣臺北地方法院檢察署檢察官
被      告  甲○○
上列被告因違反毒品危害防制條例案件，經檢察官提起公訴（99
年度毒偵字第1105號），本院判決如下：
    主  文
甲○○施用第二級毒品，累犯，處有期徒刑捌月。
    事  實
一、甲○○前因施用毒品案件，經臺灣士林地方法院以87年度毒
    聲字第288 號裁定送觀察、勒戒，因無繼續施用毒品之傾向
    ，經臺灣士林地方法院檢察署檢察官以87年度偵字第6738號
    為不起訴處分確定；再因施用毒品案件，經臺灣板橋地方法
    院以88年度毒聲字第1021號裁定送觀察、勒戒，因無繼續施
    用毒品之傾向，經臺灣板橋地方法院檢察署檢察官以87年度
    偵字第18389 號為不起訴處分確定；又因施用毒品案件，經
    臺灣板橋地方法院以90年度毒聲字第905 號裁定令入戒治處
    所施以強制戒治，嗣因認無繼續戒治之必要，乃經臺灣板橋
    地方法院以90年度毒聲字第3647號裁定停止戒治，所餘戒治
    期間付保護管束，於民國90年10月23日因停止戒治釋放出所
    ；同案亦經臺灣板橋地方法院檢察署檢察官提起公訴，經臺
    灣板橋地方法院以90年度板簡字第378 號刑事簡易判決判處
    有期徒刑6 月確定，於91年10月18日縮短刑期執行完畢（此
    部分不構成累犯）；復因竊盜案件，經臺灣桃園地方法院以
    95年度壢簡字第1729號刑事簡易判決判處有期徒刑3 月，嗣
    因96年度罪犯減刑條例制定施行，經臺灣桃園地方法院以96
    年度聲減字第1724號裁定減為有期徒刑1 月又15日確定；再
    因施用毒品案件，經本院以96年度易字第2008號刑事判決判
    處有期徒刑10月，減為有期徒刑5 月，上訴臺灣高等法院後
    ，撤回上訴而確定；上開2 案件，並經本院以97年度聲字第
    1191號裁定定其應執行刑為有期徒刑6 月確定；又因竊盜案
    件，經臺灣士林地方法院以96年度易字第1701號刑事判決判
    處有期徒刑1年2月，減為有期徒刑7 月確定；復因竊盜案件
    ，經本院以96年度易字第2912號刑事判決判處有期徒刑10月
    ，減為有期徒刑5 月確定；又因施用毒品案件，經本院以97
    年度易字第318號刑事判決判處有期徒刑10月確定，上開3案
    件，經本院以97年度聲字第1192號裁定定其應執行刑為有期
    徒刑1年9月確定，前開案件經接續執行，於98年10月25日縮
    刑期滿執行完畢。
二、詎甲○○仍不知悔改，復基於施用第二級毒品之犯意，於99
    年1 月27日上午11時50分許為警採集尿液前回溯96小時內之
    不詳時間，在公園廁所內，以將甲基安非他命放入玻璃球內
    ，燒烤產生煙霧而吸食之方式，施用第二級毒品甲基安非他
    命1次；嗣於99年1月27日上午10時5 分許，在臺北市萬華區
    ○○○道120巷16弄6號前因竊盜案件為警查獲，並經採集其
    尿液送驗後，呈安非他命類陽性反應，而查悉上情。
三、案經臺北市政府警察局萬華分局報告臺灣臺北地方法院檢察
    署檢察官偵查起訴。
    理  由
一、本案卷附之臺灣尖端先進生技醫藥股份有限公司99年2月8日
    濫用藥物檢驗報告（見偵卷第12頁），係該公司依檢察機關
    概括授權囑託執行鑑定職務所出具之書面鑑定報告，依刑事
    訴訟法第159條第1項及同法第208條第1 項準用同法第206條
    第1項之規定，為傳聞法則之例外，得作為證據。
二、前揭事實，業據被告於本院審理時坦承不諱（見本院卷第34
    頁反面、第35頁）；且被告為警查獲後所採集之尿液經送鑑
    定結果，呈安非他命類陽性反應，此有臺灣尖端先進生技醫
    藥股份有限公司99年2月8日濫用藥物檢驗報告及臺北市政府
    警察局偵辦毒品案件尿液檢體委驗單各1 紙附卷可稽（見偵
    卷第12頁至13頁）。從而，由前述相關書證之補強證據，足
    證被告上開任意性自白核與事實相符。
三、按施用第一、二級毒品為犯罪行為，毒品危害防制條例第10
    條定有處罰明文。故施用第一、二級毒品者，依前揭規定本
    應科以刑罰。惟基於刑事政策，對合於一定條件之施用者，
    則依同條例第20條、第23條之規定，施以觀察、勒戒及強制
    戒治之保安處分。又毒品危害防制條例於92年7月9日修正公
    布，自93年1月9日施行，其中第20條、第23條將施用毒品之
    刑事處遇程序，區分為「初犯」及「5年內再犯」、「5年後
    再犯」。依其立法理由之說明：「初犯」，經觀察、勒戒或
    強制戒治後，應為不起訴處分或不付審理之裁定；經觀察、
    勒戒或強制戒治執行完畢釋放後，「5 年內再犯」者，因其
    再犯率甚高，原實施之觀察、勒戒及強制戒治既已無法收其
    實效，爰依法追訴或裁定交付審理。至於經觀察、勒戒或強
    制戒治執行完畢釋放後，「5 年後再犯」者，前所實施之觀
    察、勒戒或強制戒治已足以遮斷其施用毒品之毒癮，為期自
    新及協助其斷除毒癮，仍適用「初犯」規定，先經觀察、勒
    戒或強制戒治之程序。從而依修正後之規定，僅限於「初犯
    」及「5 年後再犯」二種情形，始應先經觀察、勒戒或強制
    戒治程序。倘被告於5 年內已再犯，經依法追訴處罰，縱其
    第3次（或第3次以上）再度施用毒品之時間，在初犯經觀察
    、勒戒或強制戒治執行完畢釋放5年以後，已不合於「5年後
    再犯」之規定，且因已於「5 年內再犯」，顯見其再犯率甚
    高，原實施觀察、勒戒或強制戒治，已無法收其實效，即應
    依該條例第10條處罰（最高法院95年度第7 次刑事庭會議決
    議參照）。查被告前因施用毒品案件，經臺灣士林地方法院
    以87年度毒聲字第288 號裁定送觀察、勒戒，因無繼續施用
    毒品之傾向，經臺灣士林地方法院檢察署檢察官以87年度偵
    字第6738號為不起訴處分確定；再因施用毒品案件，經臺灣
    板橋地方法院以88年度毒聲字第1021號裁定送觀察、勒戒，
    因無繼續施用毒品之傾向，經臺灣板橋地方法院檢察署檢察
    官以87年度偵字第18389 號為不起訴處分；又因施用毒品案
    件，經臺灣板橋地方法院以90年度毒聲字第905 號裁定令入
    戒治處所施以強制戒治，嗣因認無繼續戒治之必要，乃經臺
    灣板橋地方法院以90年度毒聲字第3647號裁定停止戒治，所
    餘戒治期間付保護管束，於90年10月23日因停止戒治釋放出
    所後，5 年內已經再犯施用毒品之罪，且業經依法追訴處罰
    （詳如犯罪事實欄第1 項所述），此有臺灣高等法院被告前
    案紀錄表1件在卷可參（見本院卷第3至23頁），是縱其本案
    施用毒品之時間已在觀察、勒戒及強制戒治執行完畢釋放之
    5 年之後，仍應依法追訴處罰。綜上所述，本案事證明確，
    被告犯行堪以認定，應予依法論科。
四、查甲基安非他命為毒品危害防制條例第2條第2項第2 款所列
    之第二級毒品，不得非法施用。核被告所為，係犯毒品危害
    防制條例第10條第2 項之施用第二級毒品罪。其施用前後持
    有甲基安非他命之低度行為，應為施用之高度行為所吸收，
    不另論罪。又被告有如事實欄所載之前案及執行紀錄，有臺
    灣高等法院被告前案紀錄表在卷可佐，其受徒刑之執行完畢
    後，5 年以內故意再犯本案有期徒刑以上之罪，為累犯，應
    依刑法第47條第1 項之規定，加重其刑。爰審酌被告歷經觀
    察、勒戒、強制戒治，及多次刑之執行後，竟再為本案施用
    毒品犯行，顯見其不思悔改，自制力亦顯不佳；惟另考量被
    告於犯後已能坦承犯行，而其施用毒品之行為於本質上係屬
    自我戕害行為，反社會性之程度應屬較低，及檢察官求處有
    期徒刑8 月適當等一切情狀，量處如主文所示之刑，以示懲
    儆。
據上論斷，應依刑事訴訟法第284條之1、第299條第1項前段，毒
品危害防制條例第10條第2項，刑法第11條前段、第47條第1項，
判決如主文。
本案經檢察官徐則賢到庭執行職務。
中    華    民    國    99    年    5     月    31    日
                  刑事第十三庭  法  官  陳君鳳
以上正本證明與原本無異。
如不服本判決應於收受送達後10日內向本院提出上訴書狀，並應
敘述具體理由；其未敘述上訴理由者，應於上訴期間屆滿後20日
內向本院補提理由書（均須按他造當事人之人數附繕）「切勿逕
送上級法院」。
                                書記官  楊湘雯
中    華    民    國    99    年    5     月    31    日
附錄本案論罪科刑法條全文
毒品危害防制條例第10條：
施用第一級毒品者，處6月以上5年以下有期徒刑。
施用第二級毒品者，處3年以下有期徒刑。

司法院資訊處製作；財團法人民間司法改革基金會備份。
